【裁判字號】    99,家聲,92
【裁判日期】    990806
【裁判案由】    處分受監護宣告之人財產
【裁判全文】
臺灣苗栗地方法院民事裁定              99年度家聲字第92號
聲  請  人  甲○○
            乙○○
            丁○○
相  對  人  丙○○
上列聲請人聲請處分受監護宣告人之不動產事件，本院裁定如下
：
    主    文
聲請駁回。
聲請程序費用新臺幣壹仟元由聲請人負擔。
    理    由
一、本件聲請意旨略以：聲請人甲○○、乙○○及丁○○分別為
    相對人之兄弟及姪子，相對人因罹患腦部退化，前經鈞院以
    98年度禁字第92號民事裁定宣告為受監護宣告之人，並由聲
    請人共同擔任其監護人，併指定相對人之姪子陳國麟為會同
    開具財產清冊之人在案。茲因相對人無法自理生活，目前於
    老人養護中心接受專業照護，而相對人無任何存款，且聲請
    人薪資微薄，無其他收入來源，無力長期支付相對人之看護
    及醫療費用，爰聲請准予聲請人處分相對人所有坐落苗栗縣
    苑裡鎮○○段104 、147 、12、14地號之不動產，以支應相
    對人之醫療照護費用等語。
二、按監護開始時，監護人對於受監護人之財產，應依規定會同
    遺囑指定、當地直轄市、縣（市）政府指派或法院指定之人
    ，於2 個月內開具財產清冊，並陳報法院。於前條之財產清
    冊開具完成並陳報法院前，監護人對於受監護人之財產，僅
    得為管理上必要之行為。監護人對於受監護人之財產，非為
    受監護人之利益，不得使用、代為或同意處分。監護人為下
    列行為，非經法院許可，不生效力：一、代理受監護人購置
    或處分不動產。二、代理受監護人，就供其居住之建築物或
    其基地出租、供他人使用或終止租賃，民法第1113條準用同
    法第1099條第1 項、第1099條之1 、第1101條第1 項、第2
    項分別定有明文。故受監護宣告人之監護人，應與會同開具
    財產清冊之人，共同將受監護宣告人之財產，開具財產清冊
    陳報法院，若未陳報，監護人僅得為管理上必要之行為，而
    不得處分。另監護人若欲處分受監護宣告人之不動產，更應
    基於受監護宣告人之利益且經法院裁定許可後，始得為之。
三、經查，聲請人主張相對人前經本院以98年度禁字第92號民事
    裁定宣告為受監護宣告之人，並由聲請人共同擔任其監護人
    ，併指定相對人之姪子陳國麟為會同開具財產清冊之人等情
    ，業據聲請人提出戶籍謄本、本院98年度禁字第92號民事裁
    定等件為證，並經本院依職權調閱前開卷宗核閱無誤，自堪
    信為真實。惟依前揭規定，相對人既已受監護宣告，自應由
    監護人與會同開具財產清冊之人共同將受監護宣告人之財產
    ，開具財產清冊陳報法院後，始得聲請處分受監護宣告人之
    不動產。而經本院審閱98年度禁字第92號宣告禁治產卷宗，
    尚無人陳報受監護宣告人之財產清冊，故聲請人對於受監護
    宣告人之財產，僅得為管理上必要之行為。從而，本件聲請
    人未依法陳報財產清冊，逕行向本院聲請處分受監護宣告人
    之不動產，於法未合，應予駁回。
四、依非訟事件法第21條第1 項前段、民事訴訟法第85條第1 項
    前段，裁定如主文。
中    華    民    國    99   年     8    月     6     日
                  家事法庭   法  官  曾明玉
以上正本係照原本作成。
如對本裁定抗告，須於裁定送達後十日內向本院提出抗告狀，並
繳納抗告費新臺幣壹仟元。
                             書記官  黃惠雯
中    華    民    國    99   年     8    月     6     日

司法院資訊處製作；財團法人民間司法改革基金會備份。
